臺灣高等法院臺中分院民事判決　八十八年度上字第一七一號
　　　上　訴　人　甲○○
　　　訴訟代理人　駱威文律師
　　　送達代收人　陳雪慧
　　　被上訴人　　丙○○
　　　　　　　　　乙○○
　　　訴訟代理人　林根煌律師
右當事人間塗銷登記事件，上訴人對於中華民國八十七年十二月二十九日臺灣臺中地
方法院八十六年訴字第二三九五號第一審判決提起上訴，本院判決如左：
      主      文
上訴駁回。
第二審訴訟費用由上訴人負擔。
      事實及理由
一、本件上訴人甲○○主張：上訴人於民國八十一年間，因債台高築，而接受被上訴
    人丙○○之建議，互相故意為非真意之意思表示，以虛偽買賣將附表先位聲明所
    示之土地及房屋（以下簡稱系爭不動產）移轉登記予被上訴人丙○○，詎丙○○
    於八十五年間又將前揭不動產移轉登記與被上訴人乙○○，其應係通謀虛偽之意
    思表示而無效，上訴人自得請求塗銷登記。退而言之，縱認上訴人將該不動產所
    有權移轉予丙○○，屬信託的讓與擔保性質，惟丙○○取得所有權後，旋於八十
    一年五月間以該不動產向彰化商業銀行設定最高限額抵押權五百萬元，貸得鉅款
    ，應認上訴人已清償對丙○○所負之債務，信託關係實有消滅之情事，丙○○自
    應負返還系爭不動產之責。又丙○○與乙○○之父女間之買賣或贈與行為及所有
    權移轉登記行為，縱認非屬通謀虛偽之意思表示，惟乙○○明知有上開買賣有損
    害於上訴人之權利，上訴人自得依民法第二百四十四條之規定，聲請法院撤銷，
    並請求塗銷登記，且被上訴人等有惡意或害意，上訴人亦得依侵權行為之規定，
    請求被上訴人塗銷登記，回復原狀，而被上訴人間之轉讓行為亦有背於公序良俗
    ，應屬無效。上訴人爰本於真正所有權人，或行使代位權，或被侵害之債權人之
    地位，訴請被上訴人等塗銷系爭不動產所有權移轉登記，或撤銷其買賣或贈與及
    處分行為，或返還所有物等情（各先位及備位訴之聲明詳如附表所示）。
二、被上訴人則以：系爭土地及房屋係丙○○於八十一年三月十六日以五百萬元向上
    訴人購買，至於該買賣價款，丙○○於買賣成立之日曾簽發面額各一百萬元、一
    百五十萬元之支票二紙，交付上訴人之妻沈月裡簽收領訖。此外，因系爭買賣標
    的物曾由上訴人提供他債權人借款設定抵押權登記，而由被上訴人丙○○負責償
    還，以代償付買賣價款之一部分。因而丙○○所交付之買賣價款以及代上訴人償
    還之金額，顯已超過買賣價款五百萬元，尤其上訴人出賣系爭不動產以處理債務
    後，因一時經濟困難，乃要求丙○○暫將系爭不動產之一部分租給上訴人（由上
    訴人之妻沈月裡名義承租）六個月，並經台灣台中地方法院公證處公證，足資證
    明丙○○向上訴人購買系爭不動產係真實，而非通謀虛偽行為。又上訴人與丙○
    ○之間為真實買賣行為，並無信託讓與擔保關係。至丙○○雖於八十五年六月二
    十八日將系爭不動產以六百六十萬元賣給乙○○，確有支付買賣價款之事實，亦
    為真實之買賣，並無虛偽買賣情事等語，資為抗辯。
三、按法律行為成立後，主張係因表意人與相對人通謀而為之虛偽意思表示，其行為
    應屬無效者，應由主張無效之當事人負舉證責任（最高法院二七年上字第二二六
　　二號判例參照）。本件上訴人主張其與丙○○間就系爭房地所為之買賣有通謀虛
　　偽情事，並非真意買賣，固舉：(1)丙○○及其子黃孟庸之錄音及其譯文（見原審
　　卷二十九頁）、(2)證人賴月雲證述黃孟庸有言其父親有拿錢回去，譯文均是當日
　　實際情形等語（本院卷(一)一四九頁）、用證兩造間之買賣只是形式，關於買賣之
　　價款二百多萬元領出來，全數由丙○○當場取回，進而推論買賣為通謀虛偽之意
　　思表示。並再舉：(3)證人李坤福證稱：丙○○向甲○○幫忙，怕被拍賣，可以做
　　假買賣，黃標漢有向伊說是幫忙甲○○怕拍賣才做這個動作。(4)證人李有旺於另
　　案即台灣台中地方法院八十九年度簡上字第一五四號遷讓房屋中作證稱上訴人與
　　丙○○間並非買賣，用以推論原買賣為通謀虛偽之意思表示。(5)證人賴月雲、李
　　坤福均稱於八十六年三月談判時，丙○○仍在錙銖計算八十六年以前之利息，並
　　提出其片面製作之計算單（詳見上訴人八十七年十月二十八日於原審提出之準備
　　書狀所附證物），甚至主張連利息計算，系爭房屋應歸他所有。丙○○就此未有
　　爭執，甚且自承其為償還抵押之計算（二審卷(一)一四八頁），(6)系爭房屋丙○○
　　任憑上訴人住該屋，未曾付租分文，歷時五年多，從未催告，對上訴人家人繼續
　　居住亦未反對。倘丙○○念及情誼，寬宏大量，則焉須費事公證；倘租賃屬實，
　　則其經公證，無非為強制執行之迅速便利，殊無可能容忍五年多而不依據公證租
　　約之約定逕強制執行請求遷讓。(7)丙○○訂立假租約後，以系爭房屋向彰化商業
　　銀行申貸時，曾切結確無出租系爭房屋之情事。惟查：
  (一)丙○○於原審提出其與上訴人於八十一年三月十六日所訂立之買賣契約書一份，
    而該契約書載有買賣價款為五百萬元，付款方式為丙○○於八十一年四月十日付
    一百五十萬元，上訴人以系爭房地向金融機構及私人抵押借款共二百五十萬元由
    丙○○承擔作為付款之一部分，其利息自登記完畢起由丙○○負擔，土地增值稅
    由上訴人負擔，定金以亞太商業銀行沙鹿分行，票號ＡＡ0000000號面額
    一百萬元，兌現日八十一年三月二十一日之支票於立約日即八十一年三月十六日
    交付，並由上訴人之妻沈月裡簽收，並於同日由丙○○交付同付款人，票號ＡＡ
    0000000號面額一百五十萬元，兌現日八十一年四月十日之支票一紙，由
    上訴人之妻沈月裡簽收，此有買賣契約書附卷可稽（見原審卷第三九－四二頁）
    。上訴人對有簽立上開契約書並不爭執，自堪信為真實。上訴人雖以上開(1)、(2)
    、(3)等證據用證伊根本未拿到上開二張支票之款，辯稱上開契約所載均為形式而
    已云云。然查上訴人之妻沈月裡於本院所稱：簽立買賣契約時，丙○○拿一張支
    票，但僅給我看一下即拿走了，另外一次丙○○帶我去銀行領錢，要我簽名，但
　　我沒有拿到錢（見本院卷(一)第一六八頁反面）。惟經本院函查該二張支票係丙○
　　○簽發亞太商業銀行沙鹿分行為付款人之支票，指定付款予上訴人與其妻沈月裡
　　，而分別由上訴人與沈月裡在支票背面蓋章，並均在同行提示兌領現金（同分行
　　提示之票不需交換，可直接領現）（見本院卷(一)第一七二頁），顯見沈月裡所稱
　　簽約日丙○○拿一張支票，僅給她看一下即拿走了云云，與已證事實不符，又其
　　所稱另一次丙○○帶其去銀行領錢，要其簽名，但其沒有拿到錢云云，然由上述
　　亞太商業銀行沙鹿分行之回函，可見該款已付予上訴人及其妻沈月裡，上訴人之
　　妻沈月裡所述亦與事實不符。由上可見兩造非但有訂立買賣契約書，明載付款詳
　　細，且已由上訴人之妻沈月裡將丙○○所交付之二張支票提示兌現甚為明確。
  (二)至於上開(1)之錄音翻譯縱然屬實，其中關於付款二百五十萬元之對話，僅其中沈
    月裡稱「阮也沒拿你半毛錢．．．錢你又拿回去．．」惟丙○○稱「我也不會假
    說，我們講話要照良心．．．．」「我不會枉屈你拿給你的錢」，丙○○之回答
    ，語意模糊，並未承認沈月裡之質問。又賴月雲稱：「去銀行領，不過是形式，
    領後．．．」丙○○稱：「不過，你不這樣，債務人．．．看你要逃到那裏去」
    ，上開對話亦語意糊模，不能證明任何事實。賴月雲又稱：「但是領了以後，錢
    你是不是有再拿回去？」黃孟庸稱：「無啦！不是拿回去．．．這有寫．．．我
    看一下」，黃孟庸亦否認有沈月裡所質問之事實。僅最後沈月裡問：「你有無拿
    回去．．．有沒有？」黃孟庸稱：「阿嬸，有啦，有拿啦」。上開黃孟庸回答與
    其前之回答並不一致，所指有拿究係何指，並不清楚，上訴人以語意模糊之錄音
    內容，用證上訴人未拿到二百五十萬元，已非可採。且本件上訴人與被上訴人間
    之買賣契約，上訴人甲○○並未出面，而全權由其妻沈月裡出面處理，沈月裡於
    本院即稱：簽立買賣契約時，僅她、丙○○及代書三人在場，簽約時，丙○○拿
    一張支票，但僅給她看一下即拿走了，另外一次丙○○帶她去銀行領錢，要她簽
　　名，但她沒有拿到錢，當時僅她與丙○○二人前往（見本院卷(一)第一六八頁）。
　　足見上訴人所主張丙○○二次付款時，黃孟庸均未在場，如何能認黃孟庸對買賣
　　付款當時之情形知悉？黃孟庸又如何拿錢回去？黃孟庸於本院稱：我因系爭房屋
　　上訴人出賣很久了，仍不搬出，前往請其搬出，我父與上訴人買賣錢如何付，我
　　均不清楚，我有講該話，僅是平和當時之氣氛之意，無任何意思等語，自堪採信
　　。上訴人僅以黃孟庸曾稱「阿嬸，有啦，有拿啦」之可能用於緩和氣氛之語，用
　　證系爭不動產確係假買賣，然如以此解釋黃孟庸自認有將錢拿回去，即與黃孟庸
　　不在場之事實不符，尚不足採，反而上開錄音內容沈月裡有稱「五百萬元，對嗎
　　？我過給他，欠他的二百五十萬踢掉，後面的二百五十萬元要給我」等語，可見
　　上訴人與丙○○為系爭不動產之過戶問題，確有價金五百萬元之合意，其中上訴
　　人欠被上訴人之二百五十萬元折抵買賣價金，即難謂該買賣契約有虛偽之情事，
　　至於價金是否全部付清，及價金如何以前債務計算抵充等均屬另一事，且以價金
　　抵償債務，事涉利息計算，其間爭執債權數額之情形多有，自不能據此而推論本
　　件上訴人與被上訴人丙○○間之買賣即屬虛偽。是上開錄音及譯文縱然屬實，亦
　　不足證明兩造間之買賣為通謀虛偽之意思表示，自無再為鑑定是否黃孟庸之聲紋
　　必要。
  (三)另證人賴月雲證述黃孟庸有言其父親有拿錢回去，錄音譯文均是當日實際情形等
　　語（本院卷(一)一四九頁）。然由錄音譯文並不能證明上訴人主張之事實，有如前
　　述，賴月雲所證亦不過為錄音內容為真實，自亦不能證明上訴人主張之事。
  (四)再參酌一般為避免債權人之查封拍賣所為假買賣，僅止於虛偽訂立買賣契約，並
    作虛偽付款，再辦理虛偽移轉登記，實難想像假買賣，由假買受人為假出賣人清
    償債務。查本件丙○○於買受時系爭房屋已有上訴人因借款而設定抵押權，此部
    分借款均由丙○○負責清償，以代償付買賣價款之一部分，包括(1)台中市第六信
    用合作社部分：設定本金最高限額九十萬元及利息。(2)翁登福部分：設定本金三
    十一萬元及利息、違約金，由被上訴人丙○○償還四十六萬元。(3)李有旺及被上
    訴人丙○○部分：設定共同抵押本金最高限額八十萬元。(4)李接枝部分：設定本
    金七十二萬元及利息，此非但於丙○○與上訴人訂立之買賣契約書有明定（見原
    審卷第三十九頁），且有丙○○提出之收回之抵押權設定契約書四件、本票八張
    、收款字據為證，（見原審卷第四三－五十頁），並有上訴人所提出之土地登記
    簿謄本可參上開原設定抵押均因清償而塗銷（見原審卷第第八頁以下）並經抵押
    權人李有旺證述在卷（見本院卷(一)第一九三頁）。上訴人對於上開書證並不爭執
    ，自堪信為真實。且上訴人之妻沈月裡自認系爭房地移轉登記予丙○○前，利息
    上訴人在支付，移轉登記後，上訴人即未支付利息了（見本院卷(一)第一六八頁反
    面）。更可證明買賣為真實，否則如為假買賣，則將來因假買賣再移轉登記回復
　　與出賣人時，所多支出之二次增值稅、契稅由何人支付？已代清償之債務及如何
　　計算本息返還丙○○，豈有無約定之理？上訴人並未舉證兩造間就上開所謂之「
　　假買賣」對此有何約定，實難採信其主張為真實。
　(五)雖證人李坤福於原審證稱：在八十六年三月間，其至上訴人家，丙○○有說其幫
　　忙甲○○，怕房屋被拍賣，可以做假買賣，銀行貸款也是丙○○拿去，他們在談
　　利息，其建議利息少算一些。黃標漢有向其說是幫忙甲○○怕拍賣才做這個動作
　　（見原審卷第九十五頁正、反面）。其中所謂「銀行貸款是丙○○拿去」，查系
　　爭房屋移轉登記予丙○○後，由丙○○設定抵押借款，是銀行貸款由丙○○拿去
　　，乃正常之事，不能推論為假買賣，又「他們在談利息」，查上訴人以五百萬元
　　賣予丙○○，其後丙○○又將房屋租予上訴人，兩造間就房屋價金已支付多少？
　　丙○○代付原由上訴人所欠之抵押借款多少？出租之房租如何計算，本仍有債權
　　債務未了，談利息乙節亦屬正常，亦不能推論為假買賣，又丙○○因上訴人之債
　　權人追討，恐上訴人之房屋被查封拍賣，而買下上訴人之房屋，避免上訴人之房
　　屋在拍賣遭賤價賣出，亦屬幫上訴人，丙○○稱幫上訴人，亦不能推論為假買賣
　　。故李坤福之證詞僅有其聽丙○○有說過是假買賣一點不利於丙○○，但丙○○
　　稱其並未如此說，縱然採信李坤福之證詞，然「假買賣」實情為何？亦模糊而不
　　得而知，然由上(一)、(二)、(三)、(四)之推論，兩造間之買賣應為真實買賣，李坤福之
　　證詞聽到丙○○說是假買賣，核與上開推論不符，本院認不能以李坤福之證言即
　　認定兩造間之買賣為假買賣。雖李坤福在本院亦曾稱兩張支票有一次聽沈月裡說
　　她在領了後，就交給丙○○（見本院卷(二)第十四頁），但沈月裡在本院之陳述已
　　與事實不符，前已論述，李坤福又非對領支票之時親見親聞，豈能以其事後聽上
　　訴人之妻之言，即予輕信？李坤福之證詞，亦不足為認定上訴人與丙○○之間之
　　買賣為通謀虛偽之意思表示。
  (六)上訴人雖舉證人李有旺於另案即台灣台中地方法院八十九年度簡上字第一五四號
    遷讓房屋中之證詞用證其與丙○○間之買賣為假買賣。查李有旺於該案中雖稱：
    「．．．當初沈月裡欠錢，無法清償，乃將系爭房屋交由丙○○代為處理債務，
    並非買賣關係，僅係以系爭房屋來清償沈月裡所積欠之各方債務」（見本院卷(一)
    第一八六頁）。惟李有旺於本院亦具結證稱：「丙○○與上訴人間之買賣，應係
    真買賣，因為丙○○有拿錢還我，我在地院作證，意思是甲○○將房子交丙○○
    處理的意思，並沒有說不是買賣」（見本院卷(一)第一九三頁）。是李有旺之證詞
    ，並不一致，而其在地院之證詞，亦未經闡明，如非買賣關係，是什麼關係？所
    謂「將系爭房屋交由丙○○代為處理債務」，如何代為處理法？雙方如何約定？
    李有旺又如何得知其情？均不明。而經本院究明，李有旺既表明伊在地院之表意
    為「甲○○將房子交丙○○處理」，應係真買賣，自亦不能以李有旺在台灣台中
    地方法院八十九年度簡上字第一五四號案中不明確之證詞，而認定上訴人與丙○
    ○間之買賣為假買賣。
  (七)上訴人所舉證人賴月雲、李坤福雖均稱於八十六年三月談判時，丙○○有計算八
    十六年以前之利息，並提出其片面製作之計算單（見原審卷第一二七頁），丙○
　　○對此計算單亦稱是償還抵押之計算，（本院卷(一)一四八頁），但查本件兩造間
　　之買賣總價金為五百萬元，其中除已由丙○○支付二百五十萬元支票由上訴人兌
　　現外，其餘二百五十萬以系爭抵押借款由丙○○承擔，但實際抵押欠款並非正好
　　二百五十萬元，需待與抵押權人結算始能確定，如未達二百五十萬元，應係由丙
　　○○支付不足款予上訴人，如係超過二百五十萬元，應係由上訴人補付價金，始
　　合於總價五百萬元，故丙○○計算抵押借款已支付之本金及其間上訴人本應支付
　　之抵押借款利息，而與上訴人談雙方應否再付款之事，亦無不合情之處，亦不得
　　以上開計算單而推論兩造間之買賣為假買賣。
  (八)上訴人雖謂系爭房屋丙○○費事公證；竟容忍五年多而不依據公證租約之約定逕
　　行強制執行請求其遷讓，用證系房屋為假買賣。惟丙○○辯稱因上訴人經濟困難
　　，一直未付租金，其見上訴人一時困難，始未催繳等語。按兩造如係假買賣，只
　　需訂立假租約即可，上訴人何甘冒被強制執行之危險而為租約公證？反足證明兩
　　造間之買賣為真買賣，上訴人以自己未依約付租金，及丙○○之仁慈長達五年未
　　聲請強制執行，而推論兩造之買賣為假買賣亦不足採。
  (九)上訴人又謂丙○○訂立假租約後，以系爭房屋向彰化商業銀行申貸時，曾切結確
    無出租系爭房屋之情事，用證其與丙○○所訂租約為假租約，進而推論其與丙○
    ○間之買賣為假買賣。惟丙○○辯稱因銀行表示如未出租可以貸到較多的錢，其
    為貸得較多的錢，才書立切結書等語。核其所述，尚屬合理，換言之，向銀行書
    立切結未出租者，非必然實際未出租，尚無從以丙○○向銀行抵押貸款，有出具
    未出租之切結書即推論丙○○與上訴人間之買賣為假買賣，上訴人上開舉證尚不
    能證明其與丙○○間之買賣為假買賣。
  (十)綜上所述，上訴人上開舉證，均不足以證明其與丙○○間之買賣為通謀虛偽之意
    思表示，反而丙○○所提出之反證，足以證明其與上訴人間之買賣為真正。
四、按債務人為擔保其債務，將擔保物所有權移轉登記與債權人，而使債權人在不超
    過擔保之目的範圍內取得擔保物所有權者，為信託讓與擔保。上訴人雖又主張縱
    然認為其與丙○○間就系房地之買賣並非無效，然其將該不動產所有權讓與丙○
    ○，亦屬信託讓與擔保之性質，丙○○取得所有權後，以該不動產向銀行貸得五
    百萬元，應認為上訴人已清償對丙○○之債務，信託讓與擔保之原因亦已消滅，
    爰本於信託讓關擔保原因消滅之法律關係，請求丙○○返還該不動產，並辦理移
    轉登記。惟此亦為丙○○所否認，自應由主張與丙○○間有信託讓與擔保關係之
    上訴人負舉證責任。上訴人雖以上開三、所舉相同之證據，用證其與丙○○間有
    信託讓與擔保關係，然信託讓與擔保必有契約約定之內容，舉凡上訴人將系爭不
    動產暫移轉登記予丙○○，丙○○為上訴人清償抵押借款後，將來上訴人應如何
    清償因此對丙○○所負債務？利息如何計算？丙○○可否再以系爭設定不動產借
    款？如可，丙○○於何種情況應將系爭不動產移轉登記回上訴人？上訴人均未舉
    證證明其與丙○○間有任何上開約定，空言主張其與丙○○間存在信託讓與擔保
    關係，核不足採。況依前述，丙○○買受系爭不動產，已將買賣價金二百五十萬
    元之支票交由上訴人兌領，且代付上訴人積欠之抵押借款，作為買賣價款之一部
    分，上訴人又與丙○○訂立租約，向丙○○租賃系爭不動產，並向台灣台中地方
    法院辦理公證，再再顯示為真實買賣，況本件之移轉登記前，上訴人原欠丙○○
    之債務已以系爭不動產設有抵押權，顯無必要再為擔保其對丙○○之債務，再將
    系爭不動產所有權移轉登記與丙○○，丙○○亦無必要為獲得較大擔保，而為上
    訴人清償所有抵押借款，並交付二百五十萬元支票予上訴人兌領，難認兩造間係
    有信託讓與擔保之約定，上訴人此一主張亦不可採。
五、上訴人雖又以丙○○嗣後將系爭不動產移轉登記予乙○○，為通謀虛偽之意思表
    示，且有背於公序良俗，應屬無效。縱認為非屬通謀虛偽意思表示，但渠等亦屬
    明知其間之移轉登記有害上訴人權利，上訴人亦得依民法第二百四十四條之規定
    ，聲請法院撤銷，並請求塗銷登記，又被上訴人等有故意不法侵害其權利，上訴
    人亦得本於侵權行為之法律關係，請求被上訴人等塗銷登記，爰本於真正所有權
    人或代位權或被侵害債權人之地位，訴請塗銷上開所有權移轉登記。然查上訴人
    與丙○○間之買賣，依上論述，並無通謀虛偽情事，亦無信託讓與擔保關係，則
    上訴人自無從本於真正所有權人或代位權或被侵害債權之地位，請求撤銷丙○○
    與乙○○間之買賣行為及所有權移轉登記行為，進而塗銷移轉登記。
六、綜前所述，上訴人所舉之證據，本院審酌後認為不足證明其與被上訴人丙○○間
    之買賣系爭不動產係屬通謀虛偽意思表示，或存在有信託的讓與擔保之法律關係
    ，上訴人訴之聲明雖有一先位聲明及五個備位聲明，然綜觀其上開所有聲明，均
    建基於上訴人與丙○○間就系爭不動產之買賣有通謀虛偽意思情事或成立信託讓
    與擔保之關係為前提要件，茲該前提要件經本院認上訴人之舉證均不足以證明，
    有如前述，是則上訴人對於系爭不動產核無從依真正所有權人，或債權人行使代
　　位權，或侵權行為損害請求權請求被上訴人等塗銷系爭不動產所有權，將系爭不
　　動產移轉登記予上訴人之餘地，其所為請求自均屬無據，不應准許。原審為上訴
　　人敗訴之判決，並無不合。上訴意旨指摘原判決不當，求予廢棄改判，為無理由
　　，應予駁回。
七、二造其餘攻擊防禦方法，經審酌後，核與判決結果不生影響，爰不一一贅述，併
    此敘明。
據上論結：本件上訴為無理由，爰判決如主文。
中　　　華　　　民　　　國　　九十一　　年　　　二　　　月　　　五　　　日
~B1民事第三庭審判長法　官　陳照德
~B2　　　　　　　　法　官　曾謀貴
~B3　　　　　　　　法　官　蔡王金全
右為正本係照原本作成。
如對本判決上訴，須於收受判決送達後二十日內向本院提出上訴書狀，其未表明上訴
理由者，應於提出上訴後二十日內向本院提出上訴理由書（須按他造人數附具繕本）
，並繳納送達用雙掛號郵票拾份（每份參拾肆元）。
上訴時應提出委任律師或具有律師資格之人之委任狀；委任有律師資格者，另應附具
律師及格證書及釋明委任人與受任人有民事訴訟法第四百六十六條之一第一項但書或
第二項（詳附註）所定關係之釋明文書影本。
~B 　 　　　　　　書記官　阮正枝
中　　　華　　　民　　　國　　九十一　　年　　　二　　　月　　　五　　　日
附註：
民事訴訟法第四百六十六條之一（第一項、第二項）
對於第二審判決上訴，上訴人應委任律師為訴訟代理人。但上訴人或其法定代理人具
有律師資格者，不在此限。
上訴人之配偶、三親等內之血親、二親等內之姻親，或上訴人為法人、中央或地方機
關時，其所屬專任人員具有律師資格並經法院認為適當者，亦得為第三審訴訟代理人
。
                                                                        Ｂ
附表：
(一)先位聲明：
      １、被上訴人乙○○就坐落台中市○○區○○段六七五地號，地目建，面積一
          ０三平方公尺土地，所有權全部；及其上建物即建號五一號，門牌台中市
          福中十一街十巷二號二層樓房，面積一一三點二九平方公尺，附屬建物面
          積三八點二二平方公尺，所有權全部，於民國八十五年八月二十三日以買
          賣為原因而為之所有權移轉登記應予塗銷。
      ２、被上訴人丙○○就前揭之房地於民國八十一年四月二十三日以買賣為原因
          而為之所有權移轉登記應予塗銷。
(二)第一預備聲明：
      １、被上訴人乙○○就前揭房地於民國八十五年八月二十三日以買賣為原因而
          為之所有權移轉登記應予塗銷。
      ２、被上訴人丙○○應於前項所有權移轉登記塗銷後，將前揭房地所有權移轉
          登記為上訴人所有。
(三)第二預備聲明：
      １、被上訴人丙○○與乙○○間就前揭房地所為之贈與行為及所有權移轉行為
          均應予撤銷。
      ２、被上訴人乙○○就前揭房地於民國八十五年八月二十三日以買賣為原因而
          為之所有權移轉登記應予塗銷。
      ３、被上訴人丙○○就前揭之房地於民國八十一年四月二十三日以買賣為原因
          而為之所有權移轉登記應予塗銷。
(四)第三預備聲明：
      １、被上訴人丙○○與乙○○間就前揭房地所為之贈與行為及所有權移轉行為
          均應予撤銷。
      ２、被上訴人乙○○就前揭房地於民國八十五年八月二十三日以買賣為原因而
          為之所有權移轉登記應予塗銷。
      ３、被上訴人丙○○應於前項所有權移轉登記塗銷後，將前揭房地所有權移轉
          登記為上訴人所有。
(五)第四預備聲明：
      １、被上訴人丙○○與乙○○間就前揭房地所為之買賣行為及所有權移轉行為
          均應予撤銷。
      ２、被上訴人乙○○就前揭房地於民國八十五年八月二十三日以買賣為原因而
          為之所有權移轉登記應予塗銷。
      ３、被上訴人丙○○就前揭之房地於民國八十一年四月二十三日以買賣為原因
          而為之所有權移轉登記應予塗銷。
(六)第五預備聲明：
      １、被上訴人丙○○與乙○○間就前揭房地所為之買賣行為及所有權移轉行為
          均應予撤銷。
      ２、被上訴人乙○○就前揭房地於民國八十五年八月二十三日以買賣為原因而
          為之所有權移轉登記應予塗銷。
      ３、被上訴人丙○○應於前項所有權移轉登記塗銷後，將前揭房地所有權移轉
          登記為上訴人所有。
